【裁判字號】    98,交聲,3056
【裁判日期】    981130
【裁判案由】    聲明異議
【裁判全文】
臺灣高雄地方法院交通事件裁定        98年度交聲字第3056號
原處分機關  交通部公路總局高雄區監理所
異  議  人
即受處分人  甲○○
上列異議人因違反道路交通管理處罰條例案件，對於交通部公路
總局高雄區監理所中華民國98年11月9 日所為之處分（原處分案
號：高監營裁字第裁80－N00000000 號），聲明異議，本院裁定
如下：
    主  文
原處分撤銷。
甲○○汽車駕駛人，駕駛汽車經測試檢定酒精濃度超過規定標準
，處罰鍰新臺幣參萬元，並應吊扣輕型機車駕駛執照壹年，及參
加道路交通安全講習。
    理  由
一、原處分意旨略以：受處分人即異議人甲○○（下稱異議人）
    於民國98年11月8 日20時50分許，騎乘車號WBL －935 號輕
    型機車，行經高雄縣林園鄉○○○路時，經警當場攔檢並測
    得其呼氣酒精濃度達每公升0.43毫克，並掣單舉發，爰依道
    路交通管理處罰條例第35條第1 項第1 款之規定，裁處罰鍰
    新臺幣（下同）3 萬元，吊扣普通小型車駕駛執照12個月，
    並應參加道路交通安全講習等語。
二、聲明異議意旨係以：異議人於98年11月8 日，因酒後騎乘輕
    型機車之行為，為警盤查並開立罰單，因其無輕型機車駕照
    ，故吊扣其汽車駕照，然其工作需要駕駛小貨車，倘若汽車
    駕照被吊扣，將使其家庭生活陷入困境，為此聲明異議，請
    求撤銷原處分吊扣駕駛執照之處分等語。
三、按汽車駕駛人飲用酒類或其他類似物後，其吐氣所含酒精濃
    度超過每公升0.25毫克或血液中酒精濃度超過百分之0.05以
    上，不得駕車；又汽車駕駛人，駕駛汽車經測試檢定有酒精
    濃度超過規定標準者，處1 萬5000元以上6 萬元以下罰鍰，
    並當場移置保管該汽車及吊扣其駕駛執照1 年；又汽車駕駛
    人，有第35條第1 項規定之情形，應接受道路交通安全講習
    ，道路交通安全規則第114 條第2 款、道路交通管理處罰條
    例第35條第1 項第1 款、第24條第1 項第2 款分別定有明文
    。
四、經查：
（一）本件異議人於前揭時、地，酒後騎乘上開輕型機車，經警
      測試檢定酒精濃度每公升0.43毫克，超過規定標準（0.25
      毫克），原處分機關因此裁處異議人罰鍰3 萬元，吊扣駕
      駛執照12個月，並應參加道路交通安全講習，因異議人於
      違規當時僅領有普通小型車駕駛執照，並無輕型機車駕駛
      執照（按持有普通小型車駕駛執照可駕駛輕型機車），原
      處分機關所吊扣者為其普通小型車駕駛執照等情，為異議
      人所是認，並有高雄縣政府警察局98年11月8 日高警交字
      第N00000000 號舉發違反道路交通管理事件通知單、原處
      分機關98年11月9 日高監營裁字第裁80－N00000000 號違
      反道路交通管理事件裁決書、違反道路交通管理事件不服
      裁決聲明異議案件移送書、證號查詢汽車駕照人資料在卷
      可稽（見交聲卷第7 、8 、14頁），此部分之事實應堪認
      定。
（二）道路交通管理處罰條例第68條原規定：「汽車駕駛人，因
      違反本條例及道路交通安全規則之規定，受吊扣或吊銷駕
      駛執照處分時，吊扣或吊銷其持有各級車類之駕駛執照」
      。惟該規定業於94年12月14日修正，並於95年3 月1 日施
      行，修正後已刪除關於「吊扣」之文字，修正理由係以原
      條文將違規駕駛人所持有之各級車類駕駛執照一併吊扣或
      吊銷，失之過酷，影響人民工作及生活甚鉅，故刪除原條
      文關於「吊扣」之文字，亦即廢止「受吊扣駕駛執照處分
      時，吊扣其持有各級車類之駕駛執照」部分之規定。依修
      正後該條之規定，受吊扣駕駛執照處分時，僅得吊扣違規
      當時所駕車類之駕駛執照，而無吊扣其持有各級車類駕駛
      執照之法律依據。本件異議人既係騎乘輕型機車違反道路
      交通管理處罰條例第35條第1 項第1 款之規定，應受吊扣
      駕駛執照之處罰，則依同條例第68條之現行規定，僅能吊
      扣其輕型機車駕駛執照，縱使異議人違規當時僅領有普通
      小型車駕駛執照，而未領有輕型機車駕駛執照，亦無轉而
      吊扣普通小型車駕駛執照之法律依據。原處分機關逕行裁
      處吊扣異議人之普通小型車駕駛執照，與道路交通管理處
      罰條例第68條規定不合，違反法律保留原則，自屬違法處
      分。另按行政行為採取方法所造成之損害，不得與欲達成
      目的之利益顯失均衡，行政程序法第7 條第3 款亦明揭行
      政處分所應遵循之比例原則。原處分機關於本件異議人酒
      後騎乘輕型機車違規之情形，逕為吊扣其普通小型車駕駛
      執照之處分，雖可達成禁止異議人酒後騎乘輕型機車之目
      的，然亦同時造成剝奪異議人駕駛普通小型車，致其因無
      法工作，家庭生活陷入困境之結果，所造成之損害與所欲
      達成目的之利益，顯然失衡，有違比例原則。
（三）本件異議人領有普通小型車駕駛執照，其騎乘輕型機車違
      反道路交通管理處罰條例第35條第1 項第1 款之規定，自
      應限制其騎乘輕型機車之權利，而非限制其駕駛普通小型
      車之權利，尚不得因異議人無較低等級之駕駛執照可供吊
      扣，即率爾吊扣較高等級之駕駛執照，故異議人上開交通
      違規行為，依法應吊扣者為輕型機車駕駛執照，至實際上
      如何執行，則宜由交通主管機關負責，附此敘明。
五、綜上所述，原處分關於吊扣異議人普通小型車駕駛執照部分
    ，有違道路交通管理處罰條例第68條之規定，異議人聲明異
    議，為有理由，又因本件酒後駕車只有一個交通違規行為，
    而且有關其處罰效果之罰鍰、吊扣駕駛執照與參加道路交通
    安全講習等，與該交通違規行為是否存在均無從分離，從而
    ，應由本院將原處分上開違誤部分予以撤銷，自為裁定如主
    文第2 項所示之諭知。
六、依道路交通管理處罰條例第87條第2 項、第35條第1 項第1
    款、第24條第1 項第2 款，道路交通案件處理辦法第20條前
    段，裁定如主文。
    文。
中    華    民    國    98    年    11    月    30    日
                  交通法庭      法  官  王靖茹
以上正本，係照原本作成，證明與原本無異。
如不服本裁定應於送達後5日內向本院提出抗告狀。
中    華    民    國    98    年    11    月    30    日
                                書記官  陳鈺甯


司法院資訊處製作；財團法人民間司法改革基金會備份。
